臺灣高雄地方法院刑事判決　　　　　　 100年度交易字第69號
公　訴　人　臺灣高雄地方法院檢察署檢察官
被　　　告　楊陳錦鳳
上列被告因過失傷害案件，經檢察官提起公訴（100 年度偵字第
6161號），本院判決如下：
    主  文
楊陳錦鳳因過失傷害人，處有期徒刑月，如易科罰金，以新臺
幣壹仟元折算壹日。緩刑年，並應向被害人黃陳秀枝支付新臺
幣壹拾萬元。其給付方式為：自民國壹佰年拾月拾日起至壹佰
零壹年柒月拾日止，於每月拾日前繳付新臺幣壹萬元，合計
須給付新臺幣壹拾萬元。如有壹期未清償，視為全部到期。
    事  實
一、楊陳錦鳳於民國99年6月8日9時許，騎乘車牌號碼2GM-308號
    機車，沿高雄市○○區○○街由東向西方向行駛，於行經六
    成街與保華路交岔路口時，欲自該交岔路口左轉駛入保華路
    時，其本應注意行駛方向應遵守道路交通標線指示行駛，不
    得逆向行駛，並應注意車前狀況，隨時採取必要之安全措施
    之道路交通安全規則所定之安全行車規定，而依當時天候晴
    、路面乾燥無缺陷、視距良好等道路交通狀態，並無不能注
    意之情形，詎其竟疏未注意及此，除逆向行駛、未以兩段式
    左轉方式為左轉，逕自其逆向行駛之六成路貿然左轉欲穿越
    保華路外，並於上開違規穿越車道時，復未注意車前狀況，
    適有黃陳秀枝騎乘車牌號碼286-BHU 號重型機車沿保華路由
    南往北行駛，行經上開路段交岔口前，二車遂在保華路上發
    生碰撞，致黃陳秀枝人車倒地，並受有左脛骨平台粉碎閉鎖
    性骨折、顴骨弓骨折閉鎖性、臉部磨損擦傷之傷害。
二、案經黃陳秀枝訴由臺灣高雄地方法院檢察署檢察官偵查起訴
    。
    理  由
一、按被告以外之人於審判外之言詞或書面陳述，除法律有規定
    者外，不得作為證據，刑事訴訟法第159條第1項設有明文；
    另按被告以外之人於審判外之陳述，雖不符前四條（即刑事
    訴訟法第159條之1至第159條之4）之規定，而經當事人於審
    判程序同意作為證據，法院審酌該言詞陳述或書面陳述作成
    時之情況，認為適當者，亦得為證據；當事人、代理人或辯
    護人於法院調查證據時，知有第159條第1項不得為證據之情
    形，而未於言詞辯論終結前聲明異議者，視為有前項之同意
    ，刑事訴訟法第159條之5定有明文。本件據以認定被告楊陳
    錦鳳犯罪事實存否之被告以外之人於審判外之言詞及書面陳
    述，雖屬傳聞證據，因被告於本院準備程序中，對於上開證
    據均表示同意有證據能力（見本院交易字卷14頁第5 至10行
    ），且於本院調查證據時，知有第159條第1項不得為證據之
    情形，而未於言詞辯論終結前聲明異議，視為同意作為證據
    ，本院審酌上開證據均係依法取得，並無任何違背法律規定
    之情事，認為適當，依上揭刑事訴訟法第159條之5規定，均
    有證據能力。
二、訊據被告固坦承其於前揭時、地，騎乘機車逆向沿六成街由
    東向西方向欲左轉保華路時，與告訴人黃陳秀枝所騎乘車牌
    號碼286-BHU 號重型機車發生碰撞，致告訴人人車倒地並受
    有前開傷害，且有過失（見本院交易字卷第41至45頁第11行
    ）之事實，惟矢口否認有何過失傷害之犯行，並辯稱：伊當
    時根本還未發動機車，且當時有汽車停靠在該路段上，阻擋
    伊視線，伊因此探頭出來看，遠遠就看到告訴人騎乘機車速
    度很快行駛過來，伊來不及煞車才發生碰撞，且告訴人的車
    頭撞到伊車前輪位置云云。
三、經查：
  (一)被告於前揭時、地，騎乘車牌號碼2GM-308 號機車，沿六成
    街由東向西方向行進，行經六成街與保華路交岔路口時，欲
    自該交岔路口左轉駛入保華路時，除逆向行駛，逕自其逆向
    行駛之六成路貿然左轉欲穿越保華路外，復未注意車前狀況
    ，適有黃陳秀枝騎乘車牌號碼286-BHU 號重型機車沿保華路
    由南往北行駛，行經上開路段交岔口前，二車遂在保華路上
    發生碰撞，致黃陳秀枝人車倒地，並受有左脛骨平台粉碎閉
    鎖性骨折、顴骨弓骨折閉鎖性、臉部磨損擦傷等傷勢之事實
    ，業據證人即告訴人黃陳秀枝於偵查及本院審理中指訴甚詳
    ，並有交通事故備案紀錄、手繪道路交通事故現場圖、道路
    交通事故調查報告表（一）、（二）、二聖醫院99年7 月14
    日第14988號診斷證明書各1份、現場照片23張（見偵他字卷
    第8 至14頁、第22頁）在卷可稽，是被告前開供述核與事實
    相符，堪以採信。則上開事實，洵堪認定無訛。
  (二)被告於本院審理中雖辯稱：當時有1 輛發財車停靠保華路邊
    線上，伊尚未發動機車，坐在機車上探頭出來看時，遠遠的
    有看到告訴人騎乘機車駛來，告訴人速度很快，伊就坐在那
    邊等告訴人經過，又伊看到告訴人的時候就煞不住了云云（
    見本院交易字卷第41至45頁），惟證人即告訴人於本院審理
    中結證稱：被告騎機車從右邊撞到伊機車側邊，發生碰撞前
    ，路邊有停車，我沒有看到被告，當時伊車速很慢等語（見
    本院交易字卷第28頁倒數第7 行以下至第44頁），就上揭被
    告陳述與告訴人之證詞兩相互核，堪認當時保華路上確實有
    停放車輛，則倘被告之上揭辯解屬實，被告既然乘坐機車上
    探頭出來已看到告訴人，何以告訴人卻證稱當時並未看見被
    告？再者，被告既然尚未發動機車，且自承當時有發財車停
    靠保華路上，故須探頭方能看清保華路之路況，循此而論，
    被告之機車停放位置大部分應係處於發財車之車身所能阻擋
    之範圍內，則被告如早已見到告訴人騎乘機車駛來，理應可
    輕易倒退該尚未發動之機車，完全避入該車輛之車身遮蔽範
    圍內，以防免本件事故之發生，何以又稱看到告訴人時已經
    煞不住了云云，而與被告供承坐在機車上等待告訴人經過等
    語之供述顯有扞格，是被告之辯解既有上開疵累，顯見告訴
    人之指訴較被告之供述可採，被告辯稱當時機車尚未發動，
    且係告訴人來撞伊云云，實不足採信。
  (三)按汽車駕駛人，不按遵行之方向行駛，處新臺幣6百元以上1
    千8百元以下罰鍰，道路交通管理處罰條例第45條第1 項第1
    款設有明文。次按汽車行駛時，駕駛人應注意車前狀況，並
    隨時採取必要之安全措施，道路交通安全規則第94條第3 項
    定有明文。被告既考領有合格駕照，有證號查詢機車駕駛人
    資料1 紙（見本院審交易字卷第13頁）附卷可憑，對於上開
    規定自應知之甚稔，是被告於前揭時間駕車行經上開地點時
    ，理應遵行方向行駛，並注意車前狀況，且依其智識能力，
    並參以卷附之道路交通事故調查報告表所載當時情形以觀，
    被告肇事時均無不能注意之情事，竟疏未注意遵守上開交通
    安全規定，而貿然左轉，肇致本件事故，其駕駛行為顯有過
    失甚明。
  (四)又告訴人因本件車禍受有如前揭之傷害，已業如前述，是被
    告之過失行為與告訴人所受傷害之結果間顯有相當因果關係
    。準此，本件事證明確，被告過失傷害之犯行，洵堪認定，
    應予依法論科。
四、核被告所為，係犯刑法第284條第1項前段之過失傷害罪。爰
    審酌被告騎乘機車，貿然逆向違規駛入對向車道內，且疏未
    注意車前狀況而肇事，造成告訴人之傷勢非輕，行為誠有不
    該，惟念及被告已與告訴人達成民事和解，並於本件言詞辯
    論終結前被告已賠償告訴人5 萬元之損害，有本院100年5月
    24日調解筆錄1份及本院100年10月18日審判筆錄附卷可參（
    見本院審易字卷第35頁，交易字卷第35頁），兼衡其智識程
    度、素行等一切情狀，量處如主文所示之刑，並諭知如易科
    罰金之折算標準，以資懲儆。
五、又被告前未曾受有期徒刑以上刑之宣告，此有臺灣高等法院
    被告前案紀錄表1 份在卷可佐，僅因一時思慮欠週，致罹刑
    典，經此偵、審程序及刑之宣告，當知所警惕，諒無再犯之
    虞，是認上開宣告之刑，以暫不執行為適當，爰依刑法第74
    條第1項第1款之規定，宣告緩刑3 年，惟應履行與上開雙方
    先前在本院成立之民事調解筆錄內容同一之義務，向被害人
    支付餘額10萬元（扣除在本件言詞辯論終結前已支付之5 萬
    元），並於每月30日前支付1 萬元予告訴人，至全部清償完
    畢止，使知警惕，並啟自新。又依刑法第74條第4 項規定，
    上開負擔得為民事強制執行名義，若被告違反該負擔情節重
    大者，足認原宣告之緩刑難收其預期效果，而有執行刑罰之
    必要者，並得撤銷其宣告，刑法第75條之1第1項第4 款亦定
    有明文，附此敘明。
據上論斷，應依刑事訴訟法第299條第1項前段，刑法第284條第1
項、第41條第1項前段、第74條第1項第1款、第2項第3款，刑法
施行法第1條之1，判決如主文。
本案經檢察官林英奇到庭執行職務。
中    華    民    國   100    年    11    月    1     日
                刑事第六庭審判長法  官  李璧君
                                法  官  曾鈴
                                法  官  李承曄
以上正本證明與原本無異。
如不服本判決應於收受判決後10日內向本院提出上訴書狀，並應
敘述具體理由。其未敘述上訴理由者，應於上訴期間屆滿後20日
內向本院補提理由書(均須按他造當事人之人數附繕本)「切勿逕
送上級法院」。
中    華    民    國   100    年    11    月    1     日
                                書記官  吳韻芳
附錄本判決論罪之法條：
刑法284條第1項前段
因過失傷害人者，處六月以下有期徒刑、拘役或500元以下罰金
。